---
title: "Análisis Canónico"
author: "Ana Karen Martínez Marín"
date: "20/5/2022"
output: pdf_document
---

```{r setup, include=FALSE}
knitr::opts_chunk$set(echo = TRUE)
```

# Análisis Canónico

Principalmente se utiliza para analizar relaciones multidimensionales entre múltiples variables independientes y múltiples variables dependientes.

## Introducción


1.- Se utilizo la matriz **penguins**, extraída del paquete penguins que se encuentra precargado en R, es una matriz de datos cuantitativos con especies cualitativas donde se muestra información de pingüinos.

```{r echo=TRUE, message=FALSE, warning=FALSE}
# Librerías a utilizar
library(tidyverse)
library(dplyr)
library(CCA)
library(readxl)
penguins<- read_excel("/cloud/project/Estadística Multivariada/penguins.xlsx")

```

## Exploración de la matriz

2.- Dimensión de la matriz. 
```{r echo=FALSE, warning=FALSE}
dim(penguins)
```
La matriz cuenta con 344 observaciones y 9 variables.


3.- Tipo de variables.
```{r}
str(penguins)
```
La base de datos está conformada por 4 variables tipo carácter y 5 numéricas.


4.- Nombre de las variables 
```{r}
colnames(penguins)
```

5.- Se buscan valores perdidos en la matriz (datos nulos).
```{r}
anyNA(penguins)
```
No se encuentran valores nulos en la matriz, por lo que se continúa trabajando con dicha base.


6.- Generación de las variables **X**, que es con el grosor y largo del pico.
```{r}
X <- penguins %>% select(grosor_pico_mm, largo_pico_mm) %>% scale()
head(X)
```

7.- Generación de variables **Y**, que es el largo de la aleta y la masa corporal.
```{r}
Y <- penguins %>%
  select(largo_aleta_mm,masa_corporal_g) %>%
  scale()
head(Y)
```

## Análisis canónico con un par de variables

8.- Análisis
```{r echo=FALSE, message=FALSE, warning=FALSE}
ac<-cancor(X,Y)

```

9.- Visualización de la matriz X:
```{r}
ac$xcoef
```

10.- Visualización de la matriz Y:
```{r}
ac$ycoef
```

11.- Visualización de la correlación canónica
```{r}
ac$cor
```

12.- Obtención de la matriz de variables canónicas

Se obtiene multiplicando los coeficientes por cada una de las variables (X1 y Y1)
```{r}
ac1_X <- as.matrix(X) %*% ac$xcoef[, 1]
ac1_Y <- as.matrix(Y) %*% ac$ycoef[, 1]
```

13.- Visualización de los primeros 20 datos:

```{r}
ac1_X[1:20,]
ac1_Y[1:20,]
```

14.- Correlación canónica entre variable X1 y Y1

```{r}
cor(ac1_X,ac1_Y)
```

15.- Verificación de la correlación canónica:

```{r}
assertthat::are_equal(ac$cor[1], 
                      cor(ac1_X,ac1_Y)[1])
```
Aquí indica confirma que si hay una correlación de **0.79**.


## Análisis canónico con dos pares de variables
16.- Cálculo de las variables X2 y Y2

```{r}
ac2_X <- as.matrix(X) %*% ac$xcoef[, 2]
ac2_Y <- as.matrix(Y) %*% ac$ycoef[, 2]

```

17.- Agregamos las variables generadas a la matriz original de penguins

```{r}
ac_df <- penguins %>% 
  mutate(ac1_X=ac1_X,
         ac1_Y=ac1_Y,
         ac2_X=ac2_X,
         ac2_Y=ac2_Y)
```

18.- Visualización de los nombres de las variables

```{r}
colnames(ac_df)
```

19.- Generación del gráfico scater plot para la visualización de X1 y Y1

```{r}
ac_df %>% 
  ggplot(aes(x=ac1_X,y=ac1_Y))+
  geom_point(color="indianred1")
```

20.- Generación de un boxplot

```{r}
ac_df %>% 
  ggplot(aes(x=especie,y=ac1_X, color=especie))+
  geom_boxplot(width=0.5)+
  geom_jitter(width=0.15)+
  ggtitle("Variable Canónica X1 contra Especie")
```
 
Se observa que hay una correlación entre la variable canónica X1 con la variable latente **Especie**.


```{r}
ac_df %>% 
  ggplot(aes(x=especie,y=ac1_Y, color=especie))+
  geom_boxplot(width=0.5)+
  geom_jitter(width=0.15)+
  ggtitle("Variable Canónica Y1 contra Especie")
```
Para este caso también se observa que hay una correlación entre la variable canónica Y1 con la variable latente **Especie**.

```{r}
ac_df %>% 
  ggplot(aes(x=ac1_X,y=ac1_Y, color=especie))+
  geom_point()+
  ggtitle("Variable Canónica X1 contra Y1")
```
Se puede notar que hay una buena relación por especie, aunque se pueden notar algunos datos dispersos pero en conjunto se puede decir que hay una buena relación.


21.- Scatter plot con las variables canónicas X2 y Y2 separadas por género.

```{r}
ac_df %>% 
  ggplot(aes(x=ac2_X,y=ac2_Y, color=genero))+
  geom_point()+
  ggtitle("Variable Canónica X2 contra Y2")
```

Para este caso no se identifica correlación entre el conjunto de variables X2 y Y2 separadas por género.
